【裁判字號】    97,交聲,37
【裁判日期】    970630
【裁判案由】    違反道路交通管理處罰條例聲明異議
【裁判全文】
臺灣臺東地方法院交通事件裁定          97年度交聲字第37號
原處分機關  交通部公路總局高雄區監理所臺東監理站
異  議  人  乙○○
上列異議人即受處分人因違反道路交通管理處罰條例案件，對於
交通部公路總局高雄區監理所臺東監理站中華民國97年3月27日
東監違裁字第裁81-T00000000號所為之裁決處分 (原舉發案號：
東警交字第T00000000號)，聲明異議，本院裁定如下：
    主  文
異議駁回。
    理  由
一、原處分意旨略以：異議人即受處分人(下稱異議人)乙○○於
    民國97年3月9日上午8時42分許，駕駛車牌號碼319-NR號營
    業小客車，沿臺東縣關山鎮○○路由南向北方向行駛，行經
    該鎮○○路與仁愛路口時，因駕車行經有燈光號誌管制之交
    岔路口闖紅燈之違規，經臺東縣警察局關山分局關山派出所
    執勤警員攔停製單舉發。案移原處分機關，認異議人前述違
    規行為明確，依道路交通管理處罰條例第53條第1項、違反
    道路交通管理事件統一裁罰基準表之規定，裁處罰鍰新臺幣
    (下同)2,700元並依同條例第63條第1項第3款記違規點數3點
    等語。
二、異議意旨略以：伊駕車行經違規地點，確實是綠燈中行駛，
    豈料中途由綠燈轉換黃燈馬上變為紅燈，期間不超過2秒，
    該處號誌轉換時間太過迅速以致被警方攔停開立紅燈，顯有
    不公，為此聲明異議，請求撤銷原處分云云。
三、按汽車駕駛人，行經有燈光號誌管制之交岔路口闖紅燈者，
    處1,800元以上5,400元以下罰鍰；汽車駕駛人有前開規定之
    情形者，除依該條處罰鍰外，並予記違規點數3點，道路交
    通管理處罰條例第53條第1項、第63條第1項第3款分別定有
    明文。又依據違反道路交通管理事件統一裁罰基準表，小型
    車駕駛人，行經有燈光號誌管制之交岔路口闖紅燈，處罰鍰
    2,700元，並記違規點數3點。經查：
(一)本件異議人於97年3月9日上午8時42分許，駕駛車牌號碼319
    -NR號營業小客車，沿臺東縣關山鎮○○路由南向北方向行
    駛，行經該鎮○○路與仁愛路口時，因駕車行經有燈光號誌
    管制之交岔路口闖紅燈之違規，經臺東縣警察局關山分局關
    山派出所執勤警員攔停，以臺東縣警察局東警交字第T00000
    000號違反道路交通管理事件通知單掣單舉發，嗣因異議人
    於應到案日期97年3月24日前之97年3月13日向原處分機關提
    出申訴，原處分機關請舉發單位調查結果，仍認異議人有前
    揭違規行為，原處分機關遂於97年3月27日依首揭法條裁處
    異議人2,700元罰鍰，並記違規點數3點之情，有該違反道路
    交通管理事件通知單、裁決書、原處分機關函文、臺東縣警
    察局關山分局函文在卷可徵。
(二)而異議人確有於前揭時、地駕駛上開車輛闖紅燈一節，業據
    證人即該日執行交通稽查勤務舉發本違規事件之臺東縣警察
    局關山分局關山派出所執勤警員甲○○於本院調查時到庭具
    結證稱：當時伊與同事在關山鎮○○路台電服務處前執行交
    通稽查，於上午8時42分時異議人駕駛車牌號碼319-NR號小
    客車在前沿和平路由南向北即臺東往花蓮方向行駛，另一名
    駕駛人林華昌駕駛U7-8509號自小客車在後，和平路與仁愛
    路路口約20公尺寬，該路口停止線到伊攔查地點約40至45公
    尺距離，當時天候狀況、光線良好，前方無障礙物，當時該
    路口已轉紅燈，異議人前方有1台車紅燈左轉，異議人與林
    華昌均未依燈號停車，強行闖越該路口，伊才當場攔截告發
    ，他們2人下車都辯稱前面有一台車紅燈左轉，他們來不及
    才闖越該路口，又要求告發較輕微之交通違規事項，當時伊
    有錄音。錄音內容一開始是伊告知地點在和平路與仁愛路口
    ，他們2人有何事由可以敘明，接下來就是林華昌向異議人
    說：「你車子前面有一台車突然停下要左轉，該車左轉，你
    車子被擋下來，就變紅燈，有什麼辦法」，異議人就說：「
    要開就給他開，說也沒有用」，開單完畢拿證件還他們之後
    的聲音都是異議人的聲音，異議人爭執其係變黃燈時才經過
    路口等語(見本院卷第17頁至第18頁、第29頁至第30頁)。並
    當庭提出舉發違規當時錄製之錄音帶1捲、及其所繪製註明
    本件舉發違規路口、警員攔查地點及異議人駕車行走路徑之
    違規路段現場圖、舉發地點照片4張、舉發違反道路交通管
    理事件通知單2張 (見本院卷第20頁至第23頁)以資佐證。而
    經本院當庭勘驗證人甲○○所提出錄音帶內容，與證人甲○
    ○上開所述錄音內容大致相符，異議人對之亦不爭執。又觀
    之證人提出之舉發地點照片，可知本件違規路段為雙向二線
    道，道路寬敝，堪稱平直，燈號明確，無大型物體遮蔽燈號
    及路口處路面上之標線，故舉發地點確可輕易目視違規處所
    之號誌變化情形，益證證人甲○○證述其舉發本件違規情形
    堪以採信。
(三)異議人先於聲明異議狀中陳稱伊駕車行經違規地點，是綠燈
    中行駛，中途由綠燈轉換黃燈馬上變為紅燈，期間不超過2
    秒云云，嗣於本院訊問時改稱當時伊時速約60公里，伊前方
    的車輛臨時左轉，伊頓了一下才過去，所以才慢了，不然前
    後共3台車都可以在綠燈時通過云云；又辯稱當時伊在十字
    路口中央，四面都是紅燈，所以伊要趕快通過云云，異議人
    所述先後已有矛盾，且依證人甲○○所繪製違規路口現場圖
    ，該和平路與仁愛路路口距離約20公尺長，並參之臺東縣政
    府97年5月9日東警交字第0970041763號函及所附「關山鎮○
    ○路與仁愛路號誌週期表」(見本院卷第14頁至第15頁)，該
    交岔路口交通號誌週期為70秒，和平路秒數運作為：綠燈33
    秒、黃燈4秒、紅燈33秒(含四面全紅時間3秒)。異議人就該
    交岔路口黃燈號誌秒數運作時間已有誤認，且依異議人所稱
    其當時以車速約60公里 (即每秒鐘可行駛約16.67公尺)之速
    度於綠燈時經過該交岔路口，縱有因前方車輛左轉而頓了一
    下才通過之情況，但依異議人之行車速度，顯不可能有行駛
    在該路口中央時，發生四面號誌皆為紅燈情形，異議人上開
    所辯，顯與常理不合，而不足採。是本件異議人於進入上開
    交岔路口時號誌當已變化為紅燈，方於以時速60公里之車速
    進入該交岔路口時，未能於4秒之黃燈未轉變為紅燈之時間
    內通過該路口。
(四)查舉發違反燈光號誌之違規，常係一瞬間突發之行為，此乃
    眾所周知之事，所需之舉證狀態稍縱即逝，除設有感應照相
    之路口、或經員警執行定點交通稽查勤務時預以錄影或拍照
    方式蒐集證據外，因有不及操作攝影器材或其他事實上之困
    難，通常無法就一瞬間突發之交通違規行為即時攝影取證，
    且事後已難以還原現場狀態，是以，舉發當時現場之執勤警
    員自屬本件之重要證人，如無其他證據顯示舉發警員有誤認
    或故意構陷之情事時，自應信賴舉發警員親眼目睹之證言，
    尚難以舉發警員無法提出其他證據佐證，即認其所述不可採
    信。況警察於執行公務時，本身即受有行政懲處責任之監督
    ，且其到庭具結作證，更係以刑事責任擔保其證言之真實性
    ，證人甲○○與異議人間並無怨隙，且素不相識，衡情證人
    甲○○應無設詞攀誣，或虛構違規事實以陷害異議人之理，
    且亦無任何證據足資證明其有何捏造事實違法取締之不法情
    事，因此本院認證人甲○○本於維護交通秩序、安全職責所
    為之取締，當屬合法、正確之舉發，其上開證述內容，經核
    尚無不可採信之處，自堪採信。而異議人既未能提出對其有
    利之相關證據供法院調查，其泛以前詞置辯，自不足採。
四、綜上所述，異議人駕駛上開車輛於上述時、地闖紅燈之違規
    行為，應堪認定，異議人否認前開違規行為，所辯委無足採
    。原處分機關援引前揭道路交通管理處罰條例第53條第1 項
    及違反道路交通管理事件統一裁罰基準表之規定，裁處異議
    人罰鍰2,700元，並依同條例第63條第1項第3款記違規點數3
    點核無違誤，異議人執上開事由指摘原處分不當，求予撤銷
    ，為無理由，應予駁回。
五、依道路交通管理處罰條例第87條第2項，道路交通案件處理
    辦法第19條，裁定如主文。
中    華    民    國    97    年    6     月    30    日
                  交通法庭    法  官  簡芳潔
以上正本證明與原本無異。
如不服本裁定，應於裁定送達後5日內向本院提出抗告狀（須附
繕本）。
「切勿逕送上級法院」
                              書記官  林慧芬
中    華    民    國    97    年    7    月      2    日


司法院資訊處製作；財團法人民間司法改革基金會備份。
